【裁判字號】    99,交聲,2545
【裁判日期】    990824
【裁判案由】    交管條例聲異
【裁判全文】
臺灣板橋地方法院交通事件裁定        99年度交聲字第2545號
原處分機關  交通部公路總局臺北區監理所板橋監理站
異  議  人
即受處分人  甲○○
上列受處分人因違反道路交通管理處罰條例案件，對於交通部公
路總局臺北區監理所板橋監理站民國98年12月2日板監裁字第裁
41-C00000000號所為之裁決處分（原舉發案號：臺北縣政府警察
局北縣警交字第C00000000號），聲明異議，本院裁定如下：
    主  文
異議駁回。
    理  由
一、原處分意旨略以：異議人即受處分人甲○○於民國98年5 月
    24日16時30分許，駕駛車牌號碼766-BBQ 號機車，行經臺北
    縣中和市○○路245-1 號前（往新店方向），因「機器腳踏
    車，不在規定車道行駛」，乃經臺北縣政府警察局中和第一
    分局依法掣單舉發違規，爰依道路交通管理處罰條例第45條
    第13款之規定，裁處異議人罰鍰新臺幣（下同）1,800 元。
二、聲明異議意旨略以：異議人一直住在前揭地址已逾20年，未
    曾有遲繳罰單之情形，且異議人未曾收受本件舉發通知單，
    亦未曾在送達證書上蓋章，送達證書上「甲○○」之印文不
    知從何而來，復與異議人家中留存之印章印文比對均不相符
    ，爰依法聲明異議，請求撤銷原處分云云。
三、按受處分人，不服第八條主管機關所為之處罰，得於接到裁
    決書之翌日起20日內，向管轄地方法院聲明異議，道路交通
    管理處罰條例第87條第1 項定有明文。次按，依道路交通管
    理處罰條例第87條規定向管轄法院聲明異議之期間，自裁決
    送達之翌日起算，並得依法扣除在途期間；再處理違反道路
    交通管理事件，有關文書送達之程序，依行政程序法之規定
    ，道路交通案件處理辦法第12條、違反道路交通管理事件統
    一裁罰基準及處理細則第5 條亦分別定有明文。再按交通法
    庭認聲明異議不合法律上之程式，且無從補正者，應以裁定
    駁回之，道路交通案件處理辦法第18條亦定有明文。此係交
    通異議事件之程序規定，且為聲明異議之合法要件，受處分
    人之聲明異議自須合於此項程序規定，法院始得受理為實體
    之審查。
四、經查：
  (一)本件異議人於前揭時地，駕駛車牌號碼766-BBQ 號機車，因
    機器腳踏車，不在規定車道行使，故經警舉發，原處分機關
    於98年12月2 日裁處異議人罰鍰1,800 元等情，有臺北縣政
    府警察局98年6 月9 日舉發違反道路交通管理事件通知單（
    下稱上開舉發通知書）、原處分機關98年12月2 日違反道路
    交通管理事件裁決書（下稱上開裁決書）各1 件及舉發採證
    照片1 張在卷可證，堪予採認。
  (二)查上開舉發通知書係於98年6 月9 日經臺北縣政府警察局製
    發後，於翌日（10日）即送達於異議人本人簽收，且上開裁
    決書係於98年12月2 日經原處分機關製發後，於98年12月11
    日即送達異議人簽收等情，有臺北縣政府警察局及交通部公
    路總局臺北區監理所板橋監理站送達證書各一件在卷可稽，
    故上開裁決書已於98年12月11日發生送達之效力；又異議人
    戶籍址自93年11月2 日起即遷至「臺北縣中和市○○路67巷
    6 弄23之4 號」迄今，與其聲明異議狀上所載地址相符，此
    經本院依職權查明，有其戶役政個人基本資料查詢結果及聲
    明異議狀各1 份在卷可按，而依司法院所發布之法院訴訟當
    事人在途期間標準第4 條第1 款第1 款之規定：「當事人居
    住於處罰機關所在之鄉、鎮、市（包括縣轄市、省轄市及院
    轄市）者，不扣除在途期間。」，原處分機關係址設「台北
    縣中和市○○路○ 段116 號」，是異議人之住所地既與原處
    分機關所在地均為臺北縣中和市，自無庸扣除在途期間，故
    異議人如欲聲明異議，應於接到裁決書之翌日起20日內，即
    於98年12月31日以前提出。惟其於收受裁決書後遲至99年8
    月9 日始向原處分機關遞狀聲明異議，並由該站轉呈本院，
    有原處分機關上開收狀日期之收文章蓋於聲明異議狀可稽，
    是異議人本件之聲明異議顯已逾20日之合法聲明異議期間，
    該聲明異議自不合法律上之程式，且無從補正，揆諸前揭說
    明，異議人之聲明異議，於程序上已不合法，是其所提異議
    理由，本院自無從加以審究。
  (三)至異議人雖另以前揭情詞置辯，惟上開舉發通知書及裁決書
    均分別於前揭時間，經送達異議人本人簽收在案，有臺北縣
    政府警察局及交通部公路總局臺北區監理所板橋監理站送達
    證書各一件在卷可稽，業如前述，異議人雖否認在原舉發機
    關之送達證書上用印，並提出留存在家中之4 枚印章印文為
    證，參酌異議人聲明異議狀上之4 枚印文對照以觀，與前揭
    臺北縣政府警察局送達證書上之印文從外觀上觀察固有差異
    ，顯非相同印章之印文，然異議人究竟擁有幾枚私章僅其本
    人可得知，外人無從探究，復衡以郵政機關實無大費周章偽
    刻異議人之印章，用以偽造前開送達證書之可能，是異議人
    空言否認原舉發機關送達證書上之印文為其所有，要無可採
    ；另再對照原處分機關送達證書上之印文與聲明異議狀上之
    印文，可見該等印文亦均非相同，益徵異議人所擁有之私章
    非僅止於其聲明異議狀上所述，其所為前開辯詞，自難遽採
    。
  (四)綜上所述，本件異議人於合法收受本件裁決書後，逾20日之
    聲明異議期間始為本件聲明異議，本件聲明異議不合法律上
    之程式，且無從補正，應予駁回。
五、據上論斷，應依道路交通管理處罰條例第87條第1 項、道路
    交通案件處理辦法第18條前段，裁定如主文。
中    華    民    國    99    年    8     月    24    日
                    交通法庭  法  官  鄭凱文
以上裁定正本證明與原本無異。
如不服本裁定，應於裁定送達後5日內敘明抗告理由，向本院提
出抗告狀。
                              書記官  陳筱惠
中    華    民    國    99    年    8     月    26    日

司法院資訊處製作；財團法人民間司法改革基金會備份。
